【裁判字號】    97,裁,1687
【裁判日期】    970229
【裁判案由】    有關專利事務
【裁判全文】
最  高  行  政  法  院  裁  定
                                     97年度裁字第01687號
抗  告  人  甲○○
相  對  人  經濟部智慧財產局
代  表  人  王美花
上列當事人間有關專利事務事件，抗告人對於中華民國96年2月
13日臺北高等行政法院96年度訴字第43號裁定提起抗告，本院裁
定如下︰
    主  文
原裁定廢棄，應由臺北高等行政法院更為裁判。
    理  由
一、抗告法院認為抗告為有理由者，應廢棄或變更原裁定；非有
    必要，不得命原法院或審判長更為裁定。行政訴訟法第272
    條準用民事訴訟法第492條規甚明。
二、本件抗告人因有關專利事務事件，提起行政訴訟，經原審法
    院以抗告人起訴已逾2個月之法定不變期間，其起訴不合法
    為由，裁定駁回抗告人在原審之訴。抗告人不服，提起抗告
    ，其抗告意旨略以：訴願決定書係由監獄收受，並非由抗告
    人之受雇人收受，且抗告人係於民國95年10月31日使實際收
    受本件訴願決定書，扣除在途期間4日，抗告人在96年1月4
    日提起本件行政訴訟並未逾期等語。
三、按訴願法第47條第3項規定：「訴願文書之送達，除前2項規
    定外，準用行政訴訟法第67條至第69條、第71條至第83條之
    規定。」行政訴訟法第80條規定：「對於在監所人為送達者
    ，應囑託該監所長官為之。」本件原告訴願期間即已提出臺
    灣宜蘭監獄受刑人在監執行證明書（92年6月12日起算至98
    年7月31日期滿）附於訴願卷，訴願書記載訴願人之暫住宜
    蘭縣三星鄉安農新村1號（即臺灣宜蘭監獄所在地），抗告
    人（即訴願人）當係在監所人，依前開規定，對於抗告人為
    訴願決定書之送達，應囑託該監所長官為之，惟本件訴願決
    定書之送達係以郵務送達方式為之，且送達證書蓋臺灣宜蘭
    監獄收件章及管理員廖素如（代），本件訴願決定書之送達
    方式，於法尚有未合，而抗告人主張其係於臺灣宜蘭監獄收
    受送達之翌日即95年10日31日始收受本件訴願決定書，其起
    訴並未逾法定期間等語，關係著抗告人提起行政訴訟之權益
    ，原審法院未予以詳究，遽爾以本件抗告人因有關專利事務
    事件，於95年10月30日由受雇人收受前開經濟部之訴願決定
    書，有經濟部訴願文書郵務送達證書附訴願機關卷可稽。原
    告提起行政訴訟之期間，應自95年10月31日起算，至96年1
    月3日即已屆滿（抗告人設址於宜蘭縣，原審法院設址於臺
    北市，應扣除在途期間4天）。抗告人遲至96年1月4日始向
    原審法院提起行政訴訟，有原審法院加蓋於抗告人起訴狀上
    收文戳記載之日期可考（該起訴狀係於96年1月2日經由臺灣
    宜蘭監獄接受書狀後提出，有臺灣宜蘭監獄接受書狀章蓋在
    具狀人欄旁可稽）。顯已逾法定不變期間，其起訴為不合法
    為由，駁回抗告人在原審之訴，即有未洽。抗告意旨指摘原
    裁定違背法令，求予廢棄，非無理由，自應將原裁定廢棄，
    發回原審法院更為裁判。
四、依行政訴訟法第272條、民事訴訟法第492條，裁定如主文。
中    華    民    國    97    年    2     月    29    日
                    最高行政法院第五庭
                        審判長法官  劉  鑫  楨
                              法官  侯  東  昇
                              法官  林  樹  埔
                              法官  劉  介  中
                              法官  吳  慧  娟
以  上  正  本  證  明  與  原  本  無  異
中    華    民    國    97    年    3     月    1     日
                              書記官  吳  玫  瑩


司法院資訊處製作；財團法人民間司法改革基金會備份。
